ACORDAO-COMPLETO-2415992

ACÓRDÃO 7777/2020 ATA 24/2020 - SEGUNDA CÂMARA

VISTOS, relatados e discutidos estes autos de representação autuada pela SecexTrabalho a partir de documentação encaminhada pela Superintendência dos Desportos do Estado da Bahia (Sudesb) sobre os indícios de irregularidade em convênios celebrados com a Liga Bonfinense de Basquete e com a Organização Popular Ação e Cidadania (Opac) pela utilização de recursos provenientes de valores arrecadados em loterias esportivas a partir da Lei n.º 9.615, de 1998, tendo resultado, ainda, na constituição de tomadas de contas especiais no âmbito do Tribunal de Contas do Estado da Bahia (TCE-BA) ;
ACORDAM os Ministros do Tribunal de Contas da União, reunidos em Sessão da 2ª Câmara, ante as razões expostas pelo Relator, em:
9.1. conhecer da presente representação, por atender aos requisitos de admissibilidade previstos nos arts. 235 e 237, VI, do RITCU, para, no mérito, considerá-la prejudicada, por ausência de imediato objeto, diante dos elementos de convicção até aqui obtidos pelo TCU;
9.2. determinar, nos termos do art. 250, II, do RITCU, que a Secretaria Especial do Esporte promova a efetiva análise sobre a prestação de contas dos recursos repassados à Superintendência dos Desportos do Estado da Bahia (Sudesb) , dentro do prazo máximo de 150 (cento e cinquenta) dias, devendo informar o TCU sobre o efetivo resultado dessa análise em face da aludida prestação de contas, sem prejuízo de já promover a efetiva reparação do subjacente dano causado ao erário, seja pela eventual omissão no dever de prestar contas, seja, entre outros motivos, pela eventual inexecução total ou parcial do objeto pactuado, devendo a Secretaria Especial do Esporte se manifestar conclusivamente, ainda, sobre a efetiva utilidade, ou não, do percentual executado no empreendimento em prol do objeto pactuado ou da população local; 
9.3. enviar a cópia deste Acórdão, com o Relatório e a Proposta de Deliberação, à Superintendência dos Desportos do Estado da Bahia (Sudesb) e ao Tribunal de Contas do Estado da Bahia (TCE-BA) , para ciência, e à Secretaria Especial do Esporte, para ciência e efetivo cumprimento do item 9.2 deste Acórdão; e
9.4. arquivar o presente processo; ficando a unidade técnica dispensada de promover o monitoramento sobre o item 9.2 deste Acórdão.

Representação autuada pela SecexTrabalho a partir de documentação encaminhada pela Superintendência dos Desportos do Estado da Bahia (Sudesb) sobre possíveis irregularidades em convênios celebrados com a Liga Bonfinense de Basquete e com a Organização Popular Ação e Cidadania (Opac), utilizando-se recursos oriundos de valores arrecadados de loterias esportivas previstos na Lei n.º 9.615, de 1998, que teriam resultado na constituição de processos de tomada de contas especial no âmbito do Tribunal de Contas do Estado da Bahia (TCE-BA).

Segunda Câmara

Secretaria Especial do Esporte.

3. Representante: Secretaria de Controle Externo do Trabalho e Entidades Paraestatais (SecexTrabalho).

13.1. Ministros presentes: Ana Arraes (Presidente), Augusto Nardes, Aroldo Cedraz e Raimundo Carreiro.
13.2. Ministros-Substitutos presentes: Marcos Bemquerer Costa e André Luís de Carvalho (Relator).

ACORDAO-COMPLETO-2548672

Acórdão 2014/2023 - Segunda Câmara

ANDRÉ DE CARVALHO

Trata-se de representação autuada pela SecexTrabalho a partir de documentação encaminhada pela Superintendência dos Desportos do Estado da Bahia (Sudesb) sobre os indícios de irregularidade em convênios celebrados com a Liga Bonfinense de Basquete e com a Organização Popular Ação e Cidadania (Opac) pela utilização de recursos provenientes de valores arrecadados em loterias esportivas a partir da Lei n.º 9.615, de 1998, tendo resultado, ainda, na constituição de tomadas de contas especiais no âmbito do Tribunal de Contas do Estado da Bahia (TCE-BA) .
2.	Após a análise final do feito, o Auditor Federal Virgilius de Albuquerque lançou o seu parecer conclusivo à Peça 8, com a anuência, por delegação de competência, do diretor da SecexTrabalho (Peça 9) , nos seguintes termos:
	" (...) 2. Inicialmente, deve-se registrar que a representação preenche os requisitos de admissibilidade constantes no art. 235 do Regimento Interno do TCU, c/c o art. 103, § 1º, da Resolução - TCU 259/2014, haja vista a matéria ser de competência do Tribunal, referir-se a responsável sujeito a sua jurisdição, estar redigida em linguagem clara e objetiva, conter nome legível do representante, sua qualificação e endereço, encontrar-se acompanhada de suficientes indícios concernentes à irregularidade ou ilegalidade e de existir interesse público para o trato da irregularidade 
	3.	Apesar das peças terem sido encaminhadas por órgão do Governo da Bahia, reconhece-se, de forma oblíqua, a legitimidade de representação junto ao Tribunal, consoante o inciso IV do art. 237 do RITCU, posto que o Tribunal de Contas do Estado da Bahia determinou à Sudesb seu encaminhamento ao Tribunal, uma vez que os recursos envolvidos são de origem federal.
	4.	Ainda, conforme dispõe o art. 103, § 1º, in fine, da Resolução - TCU 259/2014, verifica-se a existência do interesse público no trato da suposta irregularidade/ilegalidade, pois as inadimplências aos termos de convênio podem, em tese, causar prejuízo ao erário público federal, posto os recursos são originários do ex-Ministério do Esporte. 
	5.	Dessa forma, a representação poderá ser apurada, para fins de comprovar a sua procedência, nos termos do art. 234, § 2º, segunda parte, do Regimento Interno do TCU, aplicável às representações de acordo com o parágrafo único do art. 237 do mesmo RITCU.
	Exame técnico
	6.	O representante encaminhou ao Tribunal cópia integral dos processos administrativos n. 1602160002674 - Convênio 59/2015, n. 1602160010103 - Convênio 75/2015, e n. 1602160025097 - Convênio 82/2015 (peças 3, 1 e 4, respectivamente) . Correspondem a processos de tomada de contas especial em face da Liga Bonfinense de Basquete - os dois primeiros, e da Organização Popular Ação e Cidadania. 
	6.1. Esses convênios foram celebrados com a Sudesb. Esse órgão encaminhou, também, cópia dos processos constituídos pela Sudesb à então Secretaria Nacional de Esporte, Educação, Lazer e Inclusão Social, do Ministério do Esporte. 
	6.2. Os recursos são originários de valores arrecadados de loterias esportivas, previstos na Lei 9.615/1998 e repassados a partir do Ministério do Esporte.
	7.	O Convênio 59/2015, firmado em 5/10/2015, entre a Sudesb e a Liga Bonfinense de Basquete, com vigência até 10/1/2016, tem como objeto apoio financeiro para a realização do Campeonato Baiano de Basquete Adulto Masculino 2015, no valor de R$ 183.063,41, montante repassado em parcela única (peça 3, p. 27-30) .
	7.1. Até 12/2/2016, o convenente não havia regularizado, dentro do prazo legal, as inadimplências apontadas na prestação de contas. 
	7.2. O concedente concluiu haver ' (...) indícios de danos ao erário, devendo a entidade proceder a devolução do valor (...) de R$ 21.325,58 (vinte e um mil, trezentos e vinte e cinco reais e cinquenta e oito centavos) (...) ' (peça 3, p. 4 e 369) . 
	7.3. O valor do débito é inferior ao valor constante do inciso I, do caput c/c o inciso I do § 3º do art. 6º da IN - TCU 71/2012, modificada pela IN - TCU 76/2016, para instauração de tomada de contas especial - R$ 24.824,95. A data base para a atualização do débito é 15/10/2015, data do crédito efetuado pela CEF (peça 3, p. 369; peça 5) .
	8.	O Convênio 75/2015, firmado em 9/11/2015, também, entre a Sudesb e a Liga Bonfinense de Basquete com vigência até 28/3/2016, tem como objeto apoio financeiro para a realização dos eventos Basquete de Alto Rendimento da Bahia 2015 e 4ª Taça Governador de Basquete, no valor de R$ 179.051,04, montante repassado em parcela única (peça 1, p. 24-28) .
	8.1. Até 27/4/2016, o convenente não havia regularizado, dentro do prazo legal, as inadimplências apontadas na prestação de contas. 
	8.2. O concedente concluiu que ' (...) o valor quantificado a ser devolvido é (...) de R$ 11.480,99 (onze mil, quatrocentos e oitenta reais e noventa e nove centavos) (...) ' (peça 1, p. 7 e 90) . 
	8.3. O valor do débito é inferior ao valor constante do inciso I, do caput c/c o inciso I do § 3º do art. 6º da IN - TCU 71/2012, modificada pela IN - TCU 76/2016, para instauração de tomada de contas especial - R$ 13.110,29. A data base para a atualização do débito é 10/12/2015, data do crédito efetuado pela CEF (peça 1, p. 92; peça 6) .
	9.	O Convênio 82/2015, firmado, em 14/12/2015, com vigência até 29/5/2017, entre a Sudesb e a Organização Popular Ação e Cidadania, tem como objeto o apoio financeiro para a realização do projeto Escola de Iniciação Esportiva e Lazer, no valor de R$ 210.004,36, montante repassado em quatro parcelas (peça 4, p. 30, 47, 154-157) .
	9.1. O concedente concluiu ' (...) que o valor quantificado a ser devolvido atinge o montante de R$ 7.573,86 (sete mil, quinhentos e setenta e três reais e oitenta e seis centavos) (...) ' (peça 4, p. 17 e 79-82, 90-95) . 
	9.2. O valor do débito é inferior ao valor constante do inciso I, do caput c/c o inciso I do § 3º do art. 6º da IN - TCU 71/2012, modificada pela IN - TCU 76/2016, para instauração de tomada de contas especial - R$ 8.404,75. A data base para a atualização do débito é 17/3/2016, data do crédito efetuado pela CEF (peça 4, p. 205; peça 7) .
	10. Os recursos empregados nos convênios firmados com as entidades inadimplentes são oriundos da Lei 9.615/1998 - Lei Pelé. De acordo com o arrazoado da Procuradoria Jurídica da Sudesb acerca da atribuição da fiscalização desses valores, os recursos são de origem federal (peça 3, p. 4-14) .
	10.1. Para tanto, a procuradoria destaca o seguinte excerto da Lei 9.615/1998, alterada pelas Leis 10.672/2003 e 12.395/2011:
Art. 6o Constituem recursos do Ministério do Esporte:   
	'I - receitas oriundas de concursos de prognósticos previstos em lei;
	II - adicional de quatro e meio por cento incidente sobre cada bilhete, permitido o arredondamento do seu valor feito nos concursos de prognósticos a que se refere o Decreto-Lei nº 594, de 27 de maio de 1969, e a Lei no 6.717, de 12 de novembro de 1979, destinado ao cumprimento do disposto no art. 7o; (...) 
	§ 2º Do adicional de 4,5% (quatro e meio por cento) de que trata o inciso II deste artigo, 1/3 (um terço) será repassado às Secretarias de Esporte dos Estados e do Distrito Federal ou, na inexistência destas, a órgãos que tenham atribuições semelhantes na área do esporte, proporcionalmente ao montante das apostas efetuadas em cada unidade da Federação, para aplicação prioritária em jogos escolares de esportes olímpicos e paraolímpicos, admitida também sua aplicação nas destinações previstas nos incisos I, VI e VIII do art. 7º desta Lei.
	§ 3º A parcela repassada aos Estados e ao Distrito Federal na forma do § 2º será aplicada integralmente em atividades finalísticas do esporte, sendo pelo menos 50% (cinquenta por cento) investidos em projetos apresentados pelos Municípios ou, na falta de projetos, em ações governamentais em benefício dos Municípios (sublinhou-se) .
	§ 4º Trimestralmente, a Caixa Econômica Federal - CAIXA apresentará balancete ao Ministério do Esporte, com o resultado da receita proveniente do adicional de que trata o inciso II deste artigo.'
	10.2. Observa que ' (...) percebendo-se que em virtude do simples repasse e da aplicação, não perde a origem e natureza de verba pública da União, visto que não está expressamente assinalado que na hipótese do artigo 6º, os recursos financeiros com destinação ali prevista constituem receitas próprias dos beneficiários' (sublinhou-se) .
	10.3. Aduz ao seu entendimento no sentido de que '[o] contrato de repasse, cujas cláusulas estabelecem as atribuições delegadas (...) é apenas um instrumento administrativo usado na transferência de recursos financeiros, geralmente através da Caixa Econômica Federal, que atua como mandatária da União, via Ministério do Esporte (...) '.
	10.4. Complementa-o fazendo menção ao art. 71 e ao seu inciso VI, da Constituição Federal, segundo o qual compete ao Tribunal 'fiscalizar a aplicação de quaisquer recursos repassados pela União, mediante convênio, acordo, ajuste ou outros instrumentos congêneres, a Estado (...) '.
	10.5. É feita menção, ainda, à decisão, de 11/3/2002, do Tribunal Regional Federal da 1ª Região - Apelação Cível 94.0L16127-5-DF, que considerou improcedente a alegação do TCU de que não tinha competência para as contas relativas a recursos destinados ao desporto.
	11. Salienta-se que os dispositivos transcritos do art. 6º da Lei 9.615/1998, acima, foram revogados pela Lei 13.756/2018.
	12. Inicialmente, em caso de jurisdição do Tribunal nos repasses efetuados com base no inciso VI do art. 6º da Lei 9.615/1998, os valores atualizados do débito até 1º/1/2017, em atendimento ao art. 6º, I, c/c o § 3º, I, do mesmo artigo, da IN - TCU 71/2012, alterada pela IN - TCU 76/2016 (in: BTCU n. 21, de 9/6/2017) , são R$ 24.824,95, R$ 13.110,29 e R$ 8.404,75, para os convênios n.os 59/2015, 75/2015 e 82/2015, respectivamente. Portanto, são/não devidas as instaurações de tomada de contas especial.
	13. Aborda-se, agora, o ponto fundamental destes autos, qual seja, a jurisdição deste Tribunal na aplicação de quaisquer recursos repassados pela União a entes federativos estaduais e municipais.  No que concerne ao repasse de recursos, o TCU presta os seguintes esclarecimentos em seu sítio eletrônico (https://portal.tcu.gov.br/comunidades/congresso-nacional/repasse-de-recursos/) :
	'Como o TCU fiscaliza os recursos da União repassados aos Estados, ao Distrito Federal e aos Municípios? O TCU examina as prestações de contas dos órgãos ou entidades repassadores de recursos federais. Pode examinar também as contas de Estado, município ou mesmo de entidades privadas que receberem esses recursos. As prestações de contas são encaminhadas anualmente ao Tribunal pelo controle interno de cada órgão para apreciação e julgamento quanto ao fiel cumprimento no estabelecido no convênio ou nos instrumentos congêneres.
	O TCU fiscaliza os recursos repassados via fundos de participação? O TCU não fiscaliza a aplicação dos recursos repassados a estados e municípios a título de fundo de participação, pois tais recursos pertencem às unidades federativas que os receberam. Não são, portanto, recursos públicos federais após a efetivação do repasse. (...) ' (sublinhou-se) .
	14. Em julgado relativo ao controle externo exercido pelo Tribunal no âmbito do inciso VI do art. 71 da Constituição Federal, reproduz-se o seguinte entendimento prolatado pelo Supremo Tribunal Federal (in: http://www.stf.jus.br/portal/constituicao/artigoBd.asp?item=860) :
	'Embora os recursos naturais da plataforma continental e os recursos minerais sejam bens da União (CF, art. 20, V e IX) , a participação ou compensação aos Estados, Distrito Federal e Municípios no resultado da exploração de petróleo, xisto betuminoso e gás natural são receitas originárias destes últimos entes federativos (CF, art. 20, § 1º) . É inaplicável, ao caso, o disposto no art. 71, VI, da Carta Magna, que se refere, especificamente, ao repasse efetuado pela União - mediante convênio, acordo ou ajuste - de recursos originariamente federais.' [MS 24.312, rel. min. Ellen Gracie, j. 19-2-2003, P, DJ de 19-12-2003.].
	15. Distinguem-se, portanto, duas espécies de repasses de recursos intermediados pela União aos demais entes federativos. Por um lado, há as transferências obrigatórias, previstas em dispositivos legais e constitucionais. Por outro, há as transferências voluntárias, que são objeto de convênio, contratos de repasse de transferência de recursos por intermédio de instituição financeira federal, termos de parceria acordados com organizações da sociedade civil de interesse público (OSCIPs) , e outros ajuste congêneres.
	16. À época da formalização dos convênios em comento, a norma federal regulamentadora era a Portaria Interministerial - MPOG/MF/CGU 507, de 24/11/2011, sucedida pela Portaria Interministerial - MPDG/MF/CGU 424 de 30/12/2016. Conforme seu art. 1º, essa portaria (...) regula os convênios, os contratos de repasse e os termos de cooperação celebrados pelos órgãos e entidades da Administração Pública Federal com órgãos ou entidades públicas ou privadas sem fins lucrativos para a execução de programas, projetos e atividades de interesse recíproco, que envolvam a transferência de recursos financeiros oriundos do Orçamento Fiscal e da Seguridade Social da União. Desse modo, os fatos tratados nestes autos não se subsumem a essa norma.
	17. Entre as fontes de receitas do Orçamento Fiscal e da Seguridade Social há a previsão de arrecadação de recursos com base na Lei 9.615/1998. O montante desses recursos que permanece com a União pode ser repassado aos Estados, Distrito Federal e Municípios mediante a celebração de ternos de convênio ou ajustes análogos firmados com órgãos federais. A aplicação desses recursos está sob jurisdição do TCU e são acompanhados a partir da prestação de contas dos órgãos ou entidades repassadoras de recursos federais por intermédio de convênios ou instrumentos congêneres.
	18. Os recursos arrecadados pela União não guardam relação unívoca com os recursos pertencentes à União. Recursos arrecadados pela União, porém repassados a entes federativos por força de transferências obrigatórias de natureza legal ou constitucional não são pertencentes à União, mas, sim, aos entes federativos que os receberam após a efetivação dos repasses, ou seja, constituem receitas originárias dessas unidades federativas. 
	19. A jurisdição do Tribunal permanece, de forma inequívoca, na fiscalização de Estado, Distrito Federal, Município e entidades públicas ou privadas sem fins lucrativos quanto à aplicação de quaisquer recursos repassados pela União, mediante convênio, acordo, ajuste ou outros instrumentos congêneres de transferências voluntárias para a consecução de interesses recíprocos. 
	20. Os termos de convênio trazidos aos autos foram celebrados entre órgão do Estado da Bahia e entidades privadas. A União e seus órgãos constituídos não foram parte concedente desses ajustes, posto tratarem-se de recursos originários do Estado da Bahia, que lhe foram repassados pela União por meio de previsão legal contida na Lei 9.615/1998. 
	21. Portanto, não procede o entendimento da Procuradoria Jurídica da Sudesb que acolhe o julgamento do Tribunal de Contas do Estado da Bahia que deliberou pela (...) incompetência desta Corte para julgar a presente Prestação de Contas, tendo em vista que os recursos envolvidos no pacto são, exclusivamente, de origem no erário federal, fonte 46: Transferência de Recursos da União para os Desportos - Outras Fontes, determinando envio dos autos a SUDESB, para que proceda seu encaminhamento ao Ministério do Esporte, com fulcro na Instrução Normativa STN n° 1/97 em seu art. 31 e em seu parágrafo 8º c/c/ o art. 197 e art. 254, parágrafo 3º do RI/TCU (peça 4, p. 9) .
	Conclusão
	22. O representante encaminhou ao Tribunal um conjunto de três peças relativas a convênios firmados pela Superintendência dos Desportos do Estado da Bahia (Sudesb) - representante, com a Liga Bonfinense de Basquete - Convênios n. 59/2015, 75/2015, e com a Organização Popular Ação e Cidadania (Opac) - Convênio n. 82/2015 para a adoção das devidas providências em virtude de irregularidades constatadas em suas execuções. Outrossim, solicita um posicionamento acerca dos procedimentos a serem adotados em relação às entidades inadimplentes.
	23. Os recursos repassados pela União aos entes federativos, com fundamento no art. 6º da Lei 9.615/1998, constituem receitas originárias desses entes. Por conseguinte, não compete ao Tribunal fiscalizar a aplicação desses recursos, tampouco apreciar a prestação de contas dos órgãos repassadores de recursos federais, posto que são matéria de análise, apenas, os recursos transferidos por meio de instrumentos de natureza voluntária. 
	24. Desse modo, propõe-se seja comunicado ao representante que, consoante o disposto no art. 71, VI, da Constituição Federal e na cognição analógica da deliberação, de 19/2/2003, do Supremo Tribunal Federal do Mandado de Segurança 24.312-1/DF, Tribunal Pleno, Relatora Ministra Ellen Gracie, os recursos repassados pela União aos Estados e ao Distrito Federal, com fundamento no art. 6º da Lei 9.615/1998, constituem receitas originárias desses entes federativos e, por conseguinte, não compete ao Tribunal fiscalizar a aplicação desses recursos, cabendo, por sua vez, ao órgão concedente estadual ou distrital adotar as devidas providências de fiscalização, análise das contas e imputação de responsabilidades e sanções em decorrência das inadimplências eventualmente constatadas.
	Proposta de encaminhamento
	25. Ante todo o exposto, submetem-se os autos à consideração superior, propondo:
	a) conhecer da presente representação, nos termos do art. 234, § 2º, segunda parte, do Regimento Interno deste Tribunal, uma vez satisfeitos os requisitos de admissibilidade previstos no art. 235 desse Regimento e no art. 103, § 1º, da Resolução - TCU 259/2014, para, no mérito, considerá-la improcedente;
	b) comunicar à Superintendência dos Desportos do Estado da Bahia que, consoante o disposto no art. 71, VI, da Constituição Federal e na cognição analógica da deliberação, de 19/2/2003, do Supremo Tribunal Federal do Mandado de Segurança 24.312-1/DF, Tribunal Pleno, Relatora Ministra Ellen Gracie, os recursos repassados pela União aos Estados e ao Distrito Federal, com fundamento no art. 6º da Lei 9.615/1998, constituem receitas originárias desses entes federativos e, por conseguinte, não compete ao Tribunal fiscalizar a aplicação desses recursos, cabendo, por sua vez, ao órgão concedente estadual ou distrital adotar as devidas providências de fiscalização, análise das contas e imputação de responsabilidades e sanções em decorrência das inadimplências eventualmente constatadas;
	c) dar ciência do acórdão que vier a ser proferido à Secretaria do Trabalho, Emprego, Renda e Esporte do Estado da Bahia, ao Tribunal de Contas do Estado da Bahia e à Secretaria Especial do Esporte, vinculada ao Ministério da Cidadania; e
	d) arquivar o presente processo, com fundamento no art. 169, inciso III, do Regimento Interno do Tribunal."
	É o Relatório.

não há.

Não atuou.

REPRESENTAÇÃO. INDÍCIOS DE IRREGULARIDADE EM CONVÊNIOS ANTE A UTILIZAÇÃO DE VALORES ARRECADADOS EM LOTERIAS ESPORTIVAS A PARTIR DA LEI N.º 9.615, DE 1998. COMPETÊNCIA PRIMÁRIA DO ÓRGÃO FEDERAL REPASSADOR. CONHECIMENTO. PREJUÍZO À APRECIAÇÃO DE MÉRITO. DETERMINAÇÃO. ARQUIVAMENTO. comunicação.

REPRESENTAÇÃO (REPR)

Secretaria de Controle Externo do Trabalho e Entidades Paraestatais (SecexTrabalho).

Trata-se de representação autuada pela SecexTrabalho a partir de documentação encaminhada pela Superintendência dos Desportos do Estado da Bahia (Sudesb) sobre os indícios de irregularidade em convênios celebrados com a Liga Bonfinense de Basquete e com a Organização Popular Ação e Cidadania (Opac) pela utilização de recursos provenientes de valores arrecadados em loterias esportivas a partir da Lei n.º 9.615, de 1998, tendo resultado, ainda, na constituição de tomadas de contas especiais no âmbito do Tribunal de Contas do Estado da Bahia (TCE-BA) .
2.	O TCU deve conhecer, preliminarmente, da presente representação, por atender aos requisitos legais e regimentais de admissibilidade, sem prejuízo de, no mérito, considerá-la prejudicada. 
3.	A SecexTrabalho assinalou, em suma, que a documentação enviada pela Sudesb corresponderia às decisões proferidas pelo TCE-BA sobre os aludidos indícios de irregularidade em face da TCE no 59/2015 e da TCE no 75/2015 para a Liga Bonfinense de Basquete, além da TCE no 82/2015 para a Organização Popular Ação e Cidadania.
4.	Os recursos utilizados nos aludidos convênios decorreriam da Lei n.º 9.615 (Lei Pelé) , de 1998, e o parecer da Procuradoria Jurídica da Sudesb sobre a competência para a fiscalização dos correspondentes recursos públicos teria seguido o julgamento do próprio Tribunal de Contas do Estado da Bahia no sentido da incompetência do TCE-BA sobre a referida matéria em face de os recursos públicos contarem, exclusivamente, com a origem federal (Peça 3, p. 4-14) .
5.	Ao discorrer, todavia, sobre esse aspecto da suposta origem dos recursos, a SecexTrabalho teria suscitado que, nos termos do art. 6º da Lei n.º 9.615, de 1998, os recursos repassados pela União teriam a suposta classificação de receitas originárias dos entes federados e, por esse prisma, o TCU não teria supostamente a competência para fiscalizar a aplicação dos aludidos recursos públicos, nem para avaliar o procedimento de prestação de contas perante os repassadores federais, por não se tratar de transferência voluntária de recursos federais.
6.	A unidade técnica também teria indicado que, com a atualização até 1º/1/2017 em atendimento ao art. 6º, I, § 3º, I, da IN TCU n.º 71, de 2012, a partir da alteração dada pela IN TCU n.º 76, de 2016, o débito corresponderia aos valores de R$ 24.824,95, R$ 13.110,29 e R$ 8.404,75 para os Convênios 59/2015, 75/2015 e 82/2015, respectivamente, e, desse modo, a eventual reparação do dano ao erário não precisaria ocorrer necessariamente pela autuação da tomada de contas especial.
7.	A unidade técnica propôs, então, o conhecimento da presente representação para, no mérito, considerá-la improcedente, sem prejuízo do envio de ciência sobre as aludidas falhas e do subsequente arquivamento do feito. 
8.	Peço licença, no entanto, para discordar parcialmente da SecexTrabalho e, assim, pugnar pelo envio de determinação para que, se ainda não fez, a Secretaria Especial do Esporte avalie a natureza jurídica dos aludidos recursos públicos e, a partir daí, promova a efetiva análise sobre a prestação de contas dos referidos convênios, até porque a suposta classificação dada pelo referido art. 6º da Lei n.º 9.615, de 1998, já teria sido revogada pela Lei nº 13.756, de 2018. 
9.	Ocorre que, em sintonia com o entendimento adotado no Acórdão 230/2017-TCU-Plenário sob a relatoria do Ministro-Substituto Augusto Sherman, a eventual ausência legal dos mecanismos de prestação de contas não afastaria a origem federal dos correspondentes recursos, nem, tampouco, a competência constitucional do TCU para fiscalizar a aplicação dos aludidos recursos federais, nos termos do art. 71, II e IV, da CF88, a despeito da suposta lacuna legal sobre a natureza dos recursos transferidos pela União aos entes subnacionais em face da da Lei Pelé. 
10.	De todo modo, o controle e a fiscalização sobre a aplicação dos aludidos recursos federais transferidos figurariam como atribuição primária do órgão federal repassador e, assim, ele deveria promover originalmente a efetiva reparação do suscitado dano causado ao erário, devendo atentar aí para a aplicação do art. 6º, I, § 3º, I, da IN TCU n.º 71, de 2012, com a alteração dada pela IN TCU n.º 76, de 2016, sem a efetiva necessidade de instaurar a subjacente tomada de contas especial a partir do art. 8º da Lei n.º 8.443, de 1992.
11.	Bem se vê que não seria adequada a pronta e direta atuação do TCU, no presente momento, podendo ser diferida a sua atuação para o eventual momento futuro, diante das providências a serem tomadas pela Secretaria Especial do Esporte para assegurar a efetiva reparação do suscitado dano causado ao erário, podendo ser assinalado o subsequente prejuízo, então, à apreciação de mérito da presente representação ante a evidente ausência de imediato objeto.
12.	O TCU deve conhecer, portanto, da presente representação para, no mérito, considerá-la prejudicada, por ausência de imediato objeto, diante dos elementos de convicção até aqui obtidos pelo Tribunal, sem prejuízo de enviar a suscitada determinação à Secretaria Especial do Esporte. 
Ante o exposto, pugno pela prolação do Acórdão ora submetido a este Colegiado.
TCU, Sala das Sessões, em 21de julho de 2020.
Ministro-Substituto ANDRÉ LUÍS DE CARVALHO 
Relator